臺灣高雄地方法院刑事判決　　　　　　　100年度易字第270號
公　訴　人　臺灣高雄地方法院檢察署檢察官
被　　　告　楊雲
選任辯護人　蔡祥銘律師
　　　　　　蔡晉祐律師
上列被告因傷害案件，經檢察官提起公訴（99年度偵字第28091
號、第30598 號），本院判決如下：
    主  文
楊雲傷害人之身體，處拘役伍拾日，如易科罰金，以新臺幣壹仟
元折算壹日。
    事  實
一、楊雲任職於址設高雄市新興區○○○路246 號之21世紀不動
    產七賢福華加盟店，係以房屋仲介買賣為業之人。緣陳明燦
    、邱賴真珠分別為高雄市○○區○○路191 號總贏大樓3 、
    4 樓（下稱系爭房屋）之所有人，渠等於98年11月13日委託
    21世紀不動產七賢福華店代為銷售系爭房屋，委託銷售期間
    至99年9 月30日止，楊雲因係該案之承辦人，且適逢颱風即
    將侵襲，乃於99年8 月11日17時40分許，前往總贏大樓，欲
    進入系爭房屋整理懸掛在外牆之售屋帆布廣告。惟擔任總贏
    大樓管理員之余隆池以楊雲非該棟大樓住戶，且未接獲屋主
    通知為由，拒絕楊雲進入，楊雲卻仍執意進入，並搭乘電梯
    登上3 樓、4 樓，余隆池見狀後即刻報警，復將1 樓大門關
    閉。嗣於同日17時44分、45分許，楊雲搭乘電梯下至1 樓時
    ，余隆池遂向楊雲表示其已報警，須待警方到達，並站立在
    大門前阻止楊雲離去。詎楊雲要求余隆池讓開未果後，竟基
    於傷害人之身體之犯意，出手拉扯余隆池，並以手臂扣住余
    隆池之頸部拉扯，欲將余隆池拉離大門處，致余隆池受有頸
    部挫傷、左手肘挫傷等傷害。
二、案經余隆池訴由高雄市政府警察局三民第二分局報告臺灣高
    雄地方法院檢察署檢察官偵查起訴。
    理  由
壹、證據能力部分：按被告以外之人於審判外之言詞或書面陳述
    ，除法律有規定者外，不得作為證據；被告以外之人於審判
    外之陳述，雖不符刑事訴訟法第159 條之1 至同條之4 之規
    定，而經當事人於審判程序同意作為證據，法院審酌該言詞
    陳述或書面陳述作成時之情況，認為適當者，亦得為證據。
    當事人、代理人或辯護人於法院調查證據時，知有刑事訴訟
    法第159 條第1 項不得為證據之情形，而未於言詞辯論終結
    前聲明異議者，視為有前項之同意，刑事訴訟法第159 條第
    1 項、第159 條之5 分別定有明文。查本判決所引用之各項
    據以認定事實之傳聞證據，被告楊雲、辯護人及公訴人於本
    院言詞辯論終結前，均不爭執而未曾聲明異議，本院審酌該
    等言詞及書面陳述作成時之情況，並無出於任意性或不正取
    供，或違法或不當情事，且客觀上亦無不可信之情況，堪認
    為適當，揆諸前開說明，依法均有證據能力，合先敘明。
貳、實體部分
一、訊據被告楊雲固坦承有於上揭時、地與告訴人余隆池發生爭
    執，並有用手臂扣住告訴人頸部，拉扯告訴人之事實，惟矢
    口否認有何傷害之犯行，辯稱：伊沒有傷害告訴人之意圖，
    伊與告訴人之前就認識，當天伊已經跟告訴人說明係屋主委
    託伊去拆卸廣告，並出具委託書，告訴人仍表示需屋主親自
    陪同，伊認為告訴人是無理要求，就不理告訴人直接上樓，
    但伊下樓後，告訴人聲稱已報警，並把鐵門關上，讓伊無法
    離開，伊認為妨害伊自由，就想把告訴人拉離大門，伊是行
    使正當防衛云云（見本院卷一第15頁、第74頁反、本院卷二
    第25頁）。辯護人並以：系爭房屋之屋主並無委託或授權告
    訴人管理、過濾訪客之權限，而被告亦已依告訴人以往之要
    求出具委託書，況告訴人知悉被告之姓名、住址，總贏大樓
    亦設有監視錄影，如被告確有違法行為，告訴人均可事後蒐
    集該些證據而為提告，無須限制被告之人身自由，是被告係
    為防衛自身權利，其行為應已符合正當防衛等語置辯（見本
    院卷一第119 頁）。
二、經查：
（一）被告以房屋仲介買賣為業，為系爭房屋委託銷售案之承辦
      人，其於99年8 月11日17時40分許，欲進入系爭房屋整理
      懸掛在外牆之售屋帆布廣告時，告訴人拒絕被告進入，惟
      被告仍執意進入，並搭乘電梯登上3 、4 樓，嗣於同日17
      時44分、45分許，被告搭乘電梯下至1 樓時，告訴人向被
      告表示業已報警，須待警方到達，並站立在大門前阻止被
      告離去，被告遂出手拉扯告訴人，復以手臂扣住告訴人之
      頸部，致告訴人受有頸部挫傷、左手肘挫傷等情，為被告
      所不否認，並經證人即告訴人於警詢、偵查及本院審理時
      證述明確（見高雄市政府警察局三民第二分局警卷第5 頁
      、99年度偵字第28091 號偵卷一第3 頁、本院卷一第111
      頁反至第112 頁反），且經本院當庭勘驗監視錄影光碟屬
      實，有本院100 年6 月20日勘驗筆錄及監視器翻拍照片9
      張（見本院卷一第89頁、第91頁至第95頁）附卷可憑，復
      有高雄市立大同醫院99年8 月11日、同年月13日、100 年
      1 月21日、100 年5 月6 日診斷證明書、21世紀不動產委
      託銷售契約內容變更合意書、不動產專任委託銷售契約書
      、告訴人之高雄市立大同醫院病歷各1 份（見高雄市政府
      警察局三民第二分局警卷第7 頁至第8 頁、99年度偵字第
      28091 號偵卷一第41頁至第43頁、本院卷二第19頁、本院
      卷一第29頁至第31頁、第56頁至第61頁反、第77頁）在卷
      供查，足見告訴人於上揭時、地，遭被告拉扯因而受傷乙
      節，已堪採信。另觀之上開診斷證明書為案發當日及日後
      所製作，且所載傷勢復與告訴人上開證述相符，足認告訴
      人前開所證，當屬非虛，且與客觀事實相符，從而，被告
      於上開時、地，徒手拉扯告訴人，並以手臂扣住告訴人頸
      部拉扯，致告訴人受有前揭傷勢等情，應堪認定。
（二）被告及辯護人固以被告上開行為符合正當防衛之要件置辯
      。惟刑法上之正當防衛以遇有現在不法之侵害為前提，如
      侵害業已過去或不法侵害尚未發生，即無防衛之可言（最
      高法院30年度上字第1040號、27年度上字第2879號判例可
      資參照）。又按刑法第23條所定基於「正當防衛」不罰之
      違法阻卻事由，係以行為人對於現在不法之侵害，本乎防
      衛自己或他人權利之意思，在客觀上有時間之急迫性，並
      實施反擊予以排除侵害之必要性，且其因而所受法益之被
      害，亦符合相當性之情形，予以實施防衛行為者，始稱相
      當（最高法院79年度台上字第38號、84年度台上字第3449
      號判決可資參照）。查告訴人於99年8 月11日案發當時係
      在總贏大樓1 樓入口處擔任管理員乙情，為被告所不否認
      ，且有總贏大樓管理委員會出具之就職證明書、總贏大樓
      之公寓大廈管理組織報備證明各1 紙（見本院卷二第33頁
      至第34頁）在卷可查，被告固辯稱總贏大樓管理委員會係
      一不合法之組織，且告訴人僅受僱於該大樓5 至8 樓住戶
      ，非總贏大樓3 、4 樓之住戶所聘任，並提出建德大廈區
      分所有權人聲明書1 紙（見本院卷二第35頁）附卷供憑，
      然被告既非該棟大樓之住戶，總贏大樓管理委員會是否合
      法，告訴人究係受僱於何人，僅係該大樓住戶間公共事務
      而生之民事糾紛，與被告上開傷害犯行無涉，更非被告所
      得以置喙。又被告執意進入總贏大樓3 、4 樓後，告訴人
      將已報警一事告知被告等情，業據告訴人於警詢、偵查及
      本院審理時證述在卷（見高雄市政府警察局三民第二分局
      警卷第5 頁、99年度偵字第28091 號偵卷一第3 頁、本院
      卷一第111 頁反），且為被告所不否認，而員警確於事後
      到場處理，亦有本院100 年6 月20日勘驗筆錄（見本院卷
      一第89頁）可證，則告訴人拒絕被告進入該棟大樓，並於
      被告執意進入後，告知被告其已報警，須待員警到場處理
      ，無非係本於大樓管理員之身分，管理過濾進出大樓人員
      ，以維護大樓之安全，被告如對告訴人之身分、作為不認
      同，大可待員警到場後以為解決，甚或循求其他法律途徑
      ，非可自行認定告訴人僅得管理過濾該大樓5 至8 樓之訪
      客後，即為上開傷害犯行，否則於該大樓各樓層間無任何
      隔絕設備之下，聘僱管理員豈成無任何作用之機制？是告
      訴人上開作為有其正當性，尚難認有何不法之侵害，亦無
      何客觀上時間之急迫性，甚或由被告以傷害告訴人而排除
      侵害之必要性，被告辯稱其所為係正當防衛云云，顯係事
      後卸責之詞，殊非可採。
（三）至公訴意旨雖認被告上開犯行造成告訴人受有第6 、7 頸
      椎椎間盤膨出之傷害。惟告訴人所受之頸椎椎間盤膨出，
      其形成原因是因長期姿勢不良或外傷導致，並無法完全排
      除，推測原因應為以往的姿勢、撞擊或先天性原因致頸椎
      病變，外力僅為誘發症狀產生或加重等情，有高雄市立大
      同醫院100 年4 月6 日高醫同管字第1000000229號函暨所
      附案件回覆表各1 紙（見本院卷一第54頁至第55頁）在卷
      供憑，是告訴人上開「頸椎椎間盤膨出」之傷害，應係長
      期姿勢不良、撞擊或先天性原因所致，與被告上開傷害犯
      行間，尚難認有其因果關係。又本院於100 年6 月20日勘
      驗監視錄影光碟，勘驗內容為：1.影片時間：影片開始至
      17時44分18秒，一名身著格子襯衫男子（即被告）與畫面
      外之人講話，畫面外之人手指公佈欄及被告。2.影片時間
      ：17時44分18秒至22秒，被告以右手推一名身著白色襯衫
      男子（即告訴人，原畫面外之人）的背部，將告訴人推離
      鐵門，復有用左手朝告訴人頸部、肩部位置揮動之動作，
      再用右手朝告訴人頸部揮動之動作，令告訴人非自主性往
      公佈欄方向位移。3.影片時間：17時44分27秒，告訴人從
      被告手中掙脫，並用手肘推了被告一下，二人繼續爭執。
      4.影片時間：17時44分42秒至45秒，被告用力將告訴人拉
      出門外，雙方發生拉扯，告訴人掙脫，二人繼續爭執。5.
      影片時間：17時44分48秒，另有一名身著灰衣男子（即員
      警）加入被告與告訴人的談話乙節，有勘驗筆錄1 份（見
      本院卷一第89頁）附卷可查，復觀諸擷取之監視器翻拍照
      片9 張（見本院卷一第91頁至第95頁），是被告於上開時
      、地，固有徒手推告訴人之背部，並朝告訴人頸部、肩部
      位置揮動，將告訴人推往公佈欄方向，然被告係為將告訴
      人拉離大門，始朝告訴人之背部、頸部、肩部推動，而依
      被告斯時所為之力道、角度及告訴人移動之距離、態樣，
      並非猛烈撞擊告訴人，衡情亦無造成告訴人頸椎椎間盤膨
      出之情，無從遽認告訴人所受「頸椎椎間盤膨出」之傷害
      即為被告前開傷害犯行所致，公訴意旨此部分所指，尚有
      誤會，併此敘明。
（四）綜上所述，被告前開所辯，不足採信，本件事證明確，其
      犯行堪以認定，應予依法論科。
三、核被告楊雲所為，係犯刑法第277 條第1 項普通傷害罪。爰
    審酌被告不思以和平方法解決紛爭，僅因細故即與擔任大樓
    管理員之告訴人發生爭執，並以暴力相向，故意傷害告訴人
    ，致告訴人受有如事實欄一所載之傷勢，行為實屬可議，且
    於犯後飾詞卸責，未見悔意，態度不佳，復未能與告訴人達
    成和解，惟念及被告未曾受有期徒刑以上刑之宣告，此有台
    灣高等法院被告前案紀錄表在卷可稽，再衡以告訴人所受傷
    勢程度，暨被告犯罪之動機、目的、手段等一切情狀，量處
    如主文所示之刑，並諭知易科罰金之折算標準，以示懲儆。
據上論斷，應依刑事訴訟法第299 條第1 項前段，刑法第277 條
第1 項、第41條第1 項前段，刑法施行法第1 條之1 ，判決如主
文。
本案經檢察官鄧怡君到庭執行職務。
中    華    民    國  100     年    8     月    18    日
                  刑事第七庭    審判長法  官  陳  箐
                                      法  官  廖華君
                                      法  官  簡佩珺
以上正本證明與原本無異。
如不服本判決應於收受送達後10日內向本院提出上訴書狀，並應
敘述具體理由；如未敘述上訴理由者，應於上訴期間屆滿後20日
內向本院補提理由書（均須按他造當事人之人數附繕本）「切勿
逕送上級法院」。
中    華    民    國  100     年    8     月    18    日
                                      書記官  黃淑菁
附錄犯罪科刑法條：
中華民國刑法第277條
（普通傷害罪）
傷害人之身體或健康者，處3 年以下有期徒刑、拘役或1 千元以
下罰金。
犯前項之罪因而致人於死者，處無期徒刑或7 年以上有期徒刑；
致重傷者，處3 年以上10年以下有期徒刑。